最　高　行　政　法　院　裁　定
　　　　　　　　　　　　　　　　　　 96年度裁字第01722號
抗　告　人　甲○○
上列抗告人與相對人法務部行政執行署間因有關行政執行事務事
件，對於中華民國95年12月14日臺北高等行政法院95年度訴字第
3073號裁定提起抗告，本院裁定如下︰
　　主  文
抗告駁回。
抗告訴訟費用由抗告人負擔。
    理  由
一、本件抗告人因滯納營利事業所得稅等，就相對人所屬彰化行
    政執行處90年度營稅執特專字第57186號及94年度營所稅執
    特專字第26235號等行政執行事件，不服該處以94年12月12
    日彰執戊94年營所稅執特字第00026235號函囑託彰化縣和美
    地政事務所查封登記不動產，及以95年1月6日彰執戊94年營
    所稅執特字第00026235號函通知地政人員赴不動產現場會同
    執行人員實施指界，認有違反辦理強制執行事件應行注意事
    項第2點(4)規定：「確定判決命合夥履行債務者，應先對合
    夥財產為執行，如不足清償時，得對合夥人之財產執行之。
    但其人否認為合夥人，而其是否為合夥人亦欠明確者，非另
    有確認其為合夥人之確定判決，不得對之強制執行。」以抗
    告人之被繼承人黃再添與陳聰明、姚添水等3人並無合夥，
    相對人所屬彰化行政執行處未對於合夥人確定判決前不得對
    黃再添之財產執行云云，向該處聲明異議，經相對人以95年
    3月8日95年度署聲議字第86號聲明異議決定書駁回異議，抗
    告人不服，提起訴願，經法務部為訴願不受理決定，抗告人
    仍不服，遂提起本件行政訴訟。
二、原裁定以：行政執行法第9條所定之聲明異議程序有別於一
    般行政救濟程序，應為一法定之特別救濟程序，異議人就執
    行機關之直接上級主管機關對聲明異議所為之決定，異議人
    對之不得再聲明不服。雖立法院係以行政院所提「行政執行
    法重行修正草案」為藍本經朝野協商通過行政執行法修正條
    文，而原草案中關於「異議人對之不得再聲明不服」部分於
    二讀會前經朝野協商後未見諸文字，惟前述執行機關之直接
    上級機關即行政執行署為最終決定之立法理由並未為刪除，
    因此尚不能以前述行政院函送立法院審議之「行政執行法重
    行修正草案」第9條第2項關於「異議人對之不得再聲明不服
    」文字遭刪除，即認對聲明異議所為之決定，不准提起行政
    救濟於法有違。況行政執行貴在迅速有效，始能提高行政效
    率，故其救濟程序乃採簡易之聲明異議方式（行政執行法第
    9條立法理由第3項參照），如再允許異議人對執行機關之直
    接上級機關就聲明異議所為之決定提起訴願及行政訴訟，則
    無異聲明異議成為就聲明異議所不服之執行行為提起訴願及
    行政訴訟之前置程序，行政救濟程序多一層級，反有失行政
    執行救濟程序採取簡明之聲明異議方式之立法本旨。又行政
    執行如依行政機關作成之行政處分或法院裁定為之者，其聲
    明異議係對上述行政執行程序有關的事項有所不服請求救濟
    ，與義務人對行政機關作成之行政處分不服應循訴願、行政
    訴訟程序請求救濟，或對法院裁定不服，應提抗告者，迥然
    不同。行政執行法第9條有關聲明異議之規定非僅適用於同
    法第2章「公法上金錢給付義務之執行」，尚包括第3章「行
    為或不行為義務之執行」及第4章「即時強制」，而行政執
    行措施多屬事實行為，不涉及行政實體法上之判斷，縱執行
    措施兼具行政處分之性質或為另一行政處分，但執行程序貴
    在迅速終結，法律既明定聲明異議為其特別救濟程序，就聲
    明異議有無理由，由執行機關之直接上級主管機關決定之，
    關於行政執行之執行名義既為行政機關行政處分或法院裁定
    ，可依通常之行政爭訟程序請求救濟以獲得保障，已符合司
    法院釋字第423號解釋就一般行政處分應保障人民訴願及訴
    訟權益之意旨。至於行政執行階段，對於執行程序不服之救
    濟，係因應執行程序爭訟之非涉實體法判斷之特殊性，適用
    效能法律原則而採簡明之聲明異議方式，此特別救濟程序與
    一般行政處分之爭執應允其提起訴願、行政訴訟以資救濟，
    如無法律明文而對人民訴訟權利加以限制，即與法律保留原
    則不符者，應為不同法律原則取捨後所為之適用問題，與司
    法院釋字第423號解釋就一般行政處分應保障人民訴願及訴
    訟權益之意旨並不相違。再由以上立法理由及聲明異議制度
    之設計，已可見我國關於行政執行程序爭執係採聲明異議之
    特別救濟程序，而非採訴願、行政訴訟之一般救濟程序，故
    認對聲明異議之決定不得聲明不服，應符合立法之本旨，並
    非以司法判決限制或剝奪人民訴訟權利。本件抗告人因滯納
    營利事業所得稅等，對相對人所屬彰化行政執行處90年度營
    稅執特專字第57186號及94年度營所稅執特專字第26235號等
    行政執行事件，認有違反辦理強制執行事件應行注意事項第
    2點(4)規定為由，以抗告人之被繼承人黃再添與陳聰明、姚
    添水等3人並無合夥，相對人所屬彰化行政執行處未對於合
    夥人確定判決前不得對黃再添之財產執行云云，向該處聲明
    異議，而該聲明異議既經相對人以95年3月8日95年度署聲議
    字第86號聲明異議決定書駁回異議，依前開說明，抗告人對
    相對人之決定，不得再依一般行政救濟程序聲明不服等語。
三、抗告意旨略謂：參照法務部行政執行署95年度署聲議字第86
    號聲明異議決定書未文「對本決定不得聲明不服」等內容，
    證實上訴人確實可遵照行政執行法第1條規定、司法院釋字
    第177號解釋、最高法院61年度台再字第170號判例及行政訴
    訟法第273條第1項第1款等規定，抗告人不服法務部行政執
    行署95年度署聲議字第86號聲明異議決定書提起再審，係依
    法有據，次按再審之訴專屬為判決之原行政法院管轄，關於
    抗告人不服法務部行政執行署95年度署聲議字第86號聲明異
    議決定書提起再審，其應專屬為法務部行政執行署管轄，法
    務部確實無管轄權，準此，原裁定確有違誤等語。
四、本院查：按行政執行法第9條規定：「義務人或利害關係人
    對執行命令、執行方法、應遵守之程序或其他侵害利益之情
    事，得於執行程序終結前，向執行機關聲明異議。前項聲明
    異議，執行機關認其有理由者，應即停止執行，並撤銷或更
    正已為之執行行為；認其無理由者，應於10日內加具意見送
    直接上級主管機關於30日內決定之。行政執行，除法律另有
    規定外，不因聲明異議而停止執行。但執行機關因必要情形
    ，得依職權或申請停止執行。」此因「行政執行如依行政機
    關作成之行政處分或法院裁定為之者，其聲明異議係對上述
    行政執行程序有關的事項有所不服請求救濟，與義務人對行
    政機關作成之行政處分不服應循訴願、行政訴訟程序請求救
    濟，或對法院裁定不服，應提抗告者，迥然不同。故處理本
    條聲明異議之機關，最高層次僅到執行機關之直接上級主管
    機關為止，又執行機關或其直接上級主管機關對聲明異議所
    為之決定，非行政處分，義務人或利害關係人不得對之提起
    訴願、再訴願或行政訴訟。行政執行貴在迅速有效，始能提
    高行政效率，故其救濟程序宜採簡易之聲明異議方式。除執
    行機關認其聲明異議有理由，應即停止執行，並撤銷或更正
    已為之執行行為外，如認其無理由者，應於10日內加具意見
    ，送直接上級主管機關於30日內決定之，異議人對之不得再
    聲明不服。」（行政執行法第9條之立法理由參照）。是行
    政執行法第9條所定之聲明異議程序有別於一般行政救濟程
    序，為一法定之特別救濟程序，異議人就執行機關之直接上
    級主管機關對聲明異議所為之決定，異議人對之不得再聲明
    不服。原裁定因認抗告人依行政執行法所為之聲明異議，經
    直接上級主管機關駁回後，不得復向行政法院提起行政訴訟
    ，乃予以裁定駁回，尚無違誤。抗告意旨仍指摘原裁定不當
    ，求予廢棄，難認有理由，應予駁回。
五、依行政訴訟法第104條、民事訴訟法第95條、第78條，裁定
    如主文。
中　　華　　民　　國　　96　　年　　8　　 月　　2　　 日
                  第四庭審判長法  官　鍾　耀　光
                              法  官  姜　仁　脩
                              法  官　王　德　麟
                              法  官　黃　清　光
                              法  官　吳　慧　娟
以  上  正  本  證  明  與  原  本  無  異
中　　華　　民　　國　　96　　年　　8　　 月　　2　　 日
　　　　　　　　　　　　　　　書記官　黃　淑　櫻
